臺灣臺南地方法院刑事判決　　　　　　　 96年度訴字第976號
公　訴　人　臺灣臺南地方法院檢察署檢察官
被　　　告　乙○○
上列被告因違反毒品危害防制條例案件，經檢察官提起公訴（96
年度毒偵字第1533號），本院依簡式審判程序判決如下：
    主  文
乙○○施用第一級毒品，累犯，處有期徒刑捌月。
扣案之第一級毒品海洛因壹包（淨重零點壹壹公克、內含極微量
第一級毒品海洛因殘留而無法析離之空包裝重零點壹捌公克）沒
收銷燬之。
    事  實
一、乙○○前於民國91年間因施用毒品案件，經臺灣臺南地方法
    院檢察署檢察官聲請本院以91年度毒聲字第2022號刑事裁定
    送勒戒處所觀察、勒戒執行完畢後，認有繼續施用毒品傾向
    ，再由臺灣臺南地方法院檢察署檢察官聲請本院以92年度毒
    聲字第365 號刑事裁定令入戒治處所施以強制戒治，於93年
    2 月21日強制戒治期滿，經臺灣臺南地方法院檢察署檢察官
    於93年2 月27日以93年度戒毒偵字第54號為不起訴之處分，
    嗣於93年3 月3 日公告生效而確定。嗣於94年間因施用毒品
    案件，經本院以94年度訴字第371 號刑事判決判處有期徒刑
    1 年確定，於95年7 月4 日因縮短刑期假釋出獄，於95年 7
    月21日縮刑期滿執行完畢。
二、乙○○明知海洛因係業經公告列為毒品危害防制條例第2 條
    第2 項第1 款之第一級毒品，不得非法持有、施用，詎仍不
    知所悔改、戒除施用毒品習性，基於施用第一級毒品海洛因
    之犯意，於96年5 月6 日22時許，在臺南縣永康市友人住處
    內，以將第一級毒品海洛因置於注射針筒加水稀釋，再以針
    筒注射至體內之方式，施用第一級毒品海洛因1 次。嗣於96
    年5 月8 日21時30分許，在臺南縣永康市○○路與永大2 街
    之交岔路口，遭警合理懷疑其有犯罪之嫌疑或有犯罪之虞，
    予以查證身分，繼查獲其所有供其施用之第一級毒品海洛因
    1 包（淨重0.11公克、內含極微量第一級毒品海洛因殘留而
    無法析離之空包裝重0.18公克），並經其同意採集其尿液送
    往詮昕科技股份有限公司檢驗結果，呈嗎啡陽性反應，始悉
    上情。
三、案經臺南市警察局第一分局報請臺灣臺南地方法院檢察署檢
    察官偵查起訴。
    理  由
一、程序方面─
  (一)按除被告所犯為死刑、無期徒刑、最輕本刑為3 年以上有期
    徒刑之罪或高等法院管轄第一審案件者外，於法院行準備程
    序進行中，被告先就被訴事實為有罪之陳述時，審判長得告
    知被告簡式審判程序之旨，並聽取當事人、代理人、辯護人
    及輔佐人之意見後，裁定進行簡式審判程序；且受命法官行
    準備程序，與法院或審判長有同一之權限，刑事訴訟法第27
    3 條之1 第1 項及279 條第2 項前段分別定有明文。本件被
    告乙○○所為係犯死刑、無期徒刑、最輕本刑為3 年以上有
    期徒刑以外之罪，其於準備程序中就被訴事實為有罪之陳述
    ，經受命法官告知簡式審判程序之旨，並聽取公訴人、被告
    之意見後，本院認為適宜由受命法官獨任進行簡式審判程序
    。
  (二)簡式審判程序之證據調查，不受刑事訴訟法第159 條第 1項
    、第161 條之 2、第161 條之 3、第163 條之 1及第164 條
    至第170 條規定之限制，亦為同法第273 條之2 所明文。是
    此，卷附相關證據，本院均可採為證據，先此敘明。
二、認定犯罪事實所憑證據及理由─
  (一)訊據被告乙○○對於上揭事實供認不諱，而被告於事實欄所
    載時、地，為警查獲後所採集之尿液，經送往詮昕科技股份
    有限公司檢驗結果，確呈嗎啡陽性反應，有被告採尿同意書
    、臺南市警察局第一分局調查涉嫌毒品案採驗尿液及年籍對
    照表及詮昕科技股份有限公司96年7 月6 日編號00000000號
    濫用藥物尿液檢驗報告（參警卷第11頁、第10頁，偵查卷第
    17頁）。
  (二)依據CLARKE'S ISOLATION AND IDENTIFICATION OF DRUGS第
    2 版記載，服用海洛因後24小時內約有服用量之80% 排泄於
    尿液中，其於尿液排出最長期限，受施用劑量、施用方式、
    個人體質及其代謝情況等因素影響，因個案而異，一般可檢
    出最長時限為海洛因服用後2 至4 日，有行政院衛生署管制
    藥品管理局91年9 月23日管檢字第109652號函釋在案，此為
    本院職務上已知之事實。本件被告供認於96年5 月6 日22時
    許，在臺南縣永康市友人住處施用第一級毒品海洛因，嗣於
    相隔2 日，為警查獲所採集之尿液送請詮昕科技股份有限公
    司檢驗結果，其尿液確呈嗎啡陽性反應，依據前開函釋說明
    ，認被告之任意性自白核與事實相符，應堪採信。
  (三)查被告前於91年間因施用毒品案件，經臺灣臺南地方法院檢
    察署檢察官聲請本院以91年度毒聲字第2022號刑事裁定送勒
    戒處所觀察、勒戒執行完畢後，認有繼續施用毒品傾向，再
    由臺灣臺南地方法院檢察署檢察官聲請本院以92年度毒聲字
    第365 號刑事裁定令入戒治處所施以強制戒治，於93年2 月
    21日強制戒治期滿，經臺灣臺南地方法院檢察署檢察官於93
    年2 月27日以93年度戒毒偵字第54號為不起訴之處分，嗣於
    93年3 月3 日公告生效而確定等節，有臺灣高等法院被告前
    案紀錄表及臺灣臺南地方法院檢察署93年度戒毒偵字第54號
    不起訴處分在卷足參。
  (四)綜上所述，被告前因犯毒品危害防制條例第10條之罪經強制
    戒治執行完畢釋放後5 年內，再犯本件施用毒品犯行，事證
    明確，被告犯行堪以認定，應予依法論科。
三、論罪科刑之理由─
  (一)查海洛因係毒品危害防制條例第2 條第2 項第1 款所明定之
    第一級毒品，不得施用、持有。次按，犯毒品危害防制條例
    第10條施用第一級、第二級毒品之罪者，檢察官應聲請法院
    裁定，令被告入勒戒處所觀察、勒戒，經觀察、勒戒後，檢
    察官依據勒戒處所之陳報，認受觀察、勒戒人無繼續施用毒
    品傾向者，應即釋放，並為不起訴之處分；認受觀察、勒戒
    人有繼續施用毒品傾向者，檢察官應聲請法院裁定令入戒治
    處所強制戒治，其期間為6 個月以上，至無繼續強制戒治之
    必要為止，但最長不得逾1 年，強制戒治期滿，應即釋放，
    由檢察官為不起訴之處分；觀察、勒戒或強制戒治執行完畢
    釋放後，5 年內再犯第10條之罪者，應依一般刑事訴訟程序
    予以起訴論罪科刑，此觀諸毒品危害防制條例第20條第1 項
    、第2 項、第23條第1 項、第2 項規定自明。
  (二)本件被告既曾因施用毒品案件，經法院以裁定送勒戒處所觀
    察、勒戒執行完畢後，認有繼續施用毒品傾向，再由法院以
    裁定令入戒治處所施以強制戒治，於93年2 月21日強制戒治
    期滿，經臺灣臺南地方法院檢察署檢察官於93年2 月27日以
    93年度戒毒偵字第54號為不起訴之處分。其於強制戒治期滿
    執行完畢後5 年內再犯本件施用第一級毒品案件，依前述規
    定自應予以起訴論罪科刑。
  (三)核被告乙○○所為，係犯毒品危害防制條例第10條第1 項之
    施用第一級毒品罪。其施用第一級毒品海洛因前後，持有第
    一級毒品海洛因之低度行為，為其施用第一級毒品海洛因之
    高度行為所吸收，不另論其持有第一級毒品罪。
  (四)起訴書雖記載被告於96年4 月28日起至同年5 月8 日23時許
    採尿送驗回溯26小時內之某時，在臺南縣永康市某公園廁所
    內施用第一級毒品海洛因之犯行，惟公訴檢察官於本院96年
    10月1 日準備程序期日，依據被告當庭之供承，並參酌卷附
    濫用藥物尿液檢驗報告，確定施用時、地，為96年5 月6 日
    22時許，在臺南縣永康市友人住處內（參本院前開準備程序
    筆錄第3 頁即審卷第22頁），附此敘明。
  (五)被告前有如事實欄所示之前科紀錄及徒刑執行等情，有台灣
    高等法院被告前案紀錄表在卷可憑，其於5 年以內故意再犯
    本件有期徒刑以上之罪，為累犯，而應依刑法第47條第1 項
    規定，加重其刑。
  (六)本院審酌被告曾因施用毒品案件，經裁定送勒戒處所觀察、
    勒戒及令入戒治處所施以強制戒治，其後並因施用毒品案件
    ，入獄服刑，此有上開刑案資料足參，仍未戒除毒癮，復犯
    本件施用第一級毒品之犯行，顯見其無悔改之意，意志不堅
    ，惟念其施用第一級毒品乃自戕一己之身體健康，尚未害及
    他人，犯罪後復坦承犯行，態度良好等一切情狀，量處如主
    文所示之刑。
  (七)扣案之白粉1 包，為被告所有且供犯施用毒品犯罪所用之物
    ，業據被告於本院審理中供認不諱（參本院96年10月1 日審
    判筆錄第6 頁即審卷第33頁），而其內盛裝者，確含第一級
    毒品海洛因成分淨重0.11公克，有法務部調查局96年7 月24
    日調科壹字第09623056660 號鑑定通知書附卷可參（參審卷
    第8 頁），為第一級毒品海洛因，應依毒品危害防制條例第
    18條第1 項前段之規定，不問屬於犯人與否，均宣告沒收銷
    燬之；盛裝上開扣案白粉1包之空包裝袋（重0.18 公克），
    雖經法務部調查局就之與其所盛裝之第一級毒品海洛因分別
    鑑析其重量，有法務部調查局前開鑑定通知書一紙在卷可憑
    ，惟因法務部調查局一般係以傾倒之方式，將包裝袋內之第
    一級毒品海洛因倒出而與包裝袋分離而稱重，必要時，輔以
    刮杓刮取袋內粉末，然無論依何種方式分離，包裝袋內均有
    極微量之第一級毒品海洛因殘留，業經法務部調查局93年 3
    月19日調科壹字第09300113060 號函釋在案，足認前開空包
    裝袋（重0.18公克），內含極微量第一級毒品海洛因殘留而
    無法析離，均應整體視為查獲之第一級毒品海洛因，依毒品
    危害防制條例第18條第1 項前段之規定，不問屬於犯人與否
    ，均宣告沒收銷燬之。
四、適用之法律─
  (一)刑事訴訟法第299 條第1 項前段。
  (二)毒品危害防制條例第10條第1 項、第18條第1 項前段。
  (三)刑法第11條、第47條第1 項。
本案經檢察官甲○○到庭執行職務。
中　　華　　民　　國　　96　　年　　10　　月　　22　　日
                      刑事第十三庭  法  官  張維君
以上正本證明與原本無異。
如不服本判決應於收受本判決後10日內向本院提出上訴書狀，並
應敘述具體理由。如未敘述上訴理由者，應於上訴期間屆滿後20
日內向本院補提理由書狀（均須按他造當事人之人數附繕本）「
切勿逕送上級法院」。
                                    書記官  黃傳鈞
中　　華　　民　　國　　96　　年　　10　　月　　23　　日
附錄本案論罪科刑法條全文：
毒品危害防制條例第10條
施用第一級毒品者，處6 月以上5 年以下有期徒刑。
施用第二級毒品者，處3 年以下有期徒刑。
